臺灣高雄地方法院刑事判決　　　　　　　96年度交訴字第33號
公　訴　人　臺灣高雄地方法院檢察署檢察官
被　　　告　丁○○
上列被告因公共危險等案件，經檢察官提起公訴（95年度偵字第
32403號），本院判決如下：
    主  文
丁○○駕駛動力交通工具肇事，致人受傷而逃逸，處有期徒刑柒
月，緩刑年，應向國庫支付新臺幣肆萬元。
丁○○被訴過失傷害部分公訴不受理。
    事  實
一、丁○○領有重型機車駕駛執照，於民國95年10月17日9 時45
    分許，騎乘車號XWT-615 號重機車沿高雄市○○路自南向北
    行駛，嗣行至大順路與武廟路口時，本應注意車前狀況，並
    隨時採取必要之安全措施，又依當時係日間光線、天候晴朗
    、柏油路面乾燥、無缺陷及障礙物、視距良好，依其智識、
    能力並無不能注意之情事，竟疏於注意車前狀況，適有行人
    丙○○○自大順路與武廟路口之東北角欲穿越大順路，丁○○閃避不及，因而撞倒丙○○○，致丙○○○受有左側小腿
    脛骨開放性粉碎骨折、左側骨盆及薦骨骨折、左側第六肋骨
    骨折等傷害（過失傷害部分業經丙○○○撤回告訴）。詎丁○○明知騎乘上開機車肇事，且致丙○○○受傷後，竟未停
    留現場等待警方處理，仍逕自騎車逃離現場，幸經在場之戊○○、甲○○記下丁○○所騎機車車牌號碼，並報警處理，
    再經警於現場尋得丁○○所騎機車之黑色燈罩，並通知丁○○至警局說明，始悉上情。
二、案經高雄市政府警察局苓雅分局移送臺灣高雄地方法院檢察
    署檢察官偵查起訴。
    理  由
壹、證據能力部分
一、按被告以外之人於偵查中向檢察官所為陳述，除顯有不可信
    之情況者外，得為證據，刑事訴訟法第159 條之1 第2 項定
    有明文。偵查中對被告以外之人所為之偵查筆錄，性質上係
    屬傳聞證據。惟現階段刑事訴訟法規定檢察官代表國家偵查
    犯罪、實施公訴，依法其有訊問被告之權，證人且須具結，
    而實務運作時，檢察官偵查中向被告以外之人所取得之陳述
    ，原則上均能遵守法律規定，不致違法取供，其可信度極高
    ，職是，被告以外之人前於偵查中已具結而為證述，除反對
    該項供述得具有證據能力之一方，已釋明「顯有不可信之情
    況」之理由外，不宜以該證人未能於審判中接受他造之反對
    詰問為由，即遽指該證人於偵查中之陳述不具證據能力。查
    本件證人甲○○、戊○○，於檢察官偵查中經過具結證述，
    且並無證據顯示檢察官在偵查時有不法取供之情形，亦查無
    證據顯示上開證述有顯不可信之情況，依上開說明，上開證
    人前開證言自均具有證據能力。
二、按被告以外之人（包括證人、鑑定人、告訴人、被害人及共
    同被告等）於審判外之陳述雖不符刑事訴訟法第159 條之1
    至之4 等4 條之規定，而經當事人於審判程序同意作為證據
    ，法院審酌該言詞陳述或書面陳述作成時之情況，認為適當
    者，亦得為證據，刑事訴訟法第159 條之5 第1 項定有明文
    。立法意旨在於傳聞證據未經當事人之反對詰問予以核實，
    原則上先予排除。惟若當事人已放棄反對詰問權，於審判程
    序中表明同意該等傳聞證據可作為證據，基於尊重當事人對
    傳聞證據之處分權，及證據資料愈豐富，愈有助於真實發見
    之理念，且強化言詞辯論主義，使訴訟程序得以順暢進行，
    上開傳聞證據亦均具有證據能力。查告訴人即被害人丙○○○於警詢及偵查之陳述、證人甲○○及戊○○於警詢之陳述
    ，其性質雖屬傳聞證據，查雖無符合同法第159 條之1 至之
    4 等前4 條之情形，惟其所為之上開警詢筆錄內容，業經檢
    察官及被告丁○○於本院審判程序同意作為證據，本院審酌
    上開筆錄作成時，並無不當取供之情形，且距離案發時間較
    近，記憶較為清晰，認為以之作為本案之證據亦屬適當，是
    上開證人於警詢中之證言自具有證據能力。
三、本件高雄市政府警察局交通大隊道路交通事故現場圖、調查
    報告表(一)(二)及談話紀錄表及財團法人天主教聖功醫院診斷證
    明書各1 份、事故現場照片及扣案之黑色燈罩1 個，檢察官
    及被告，就上開書物證於本院準備及審判程序均陳述同意作
    為證據，本院復審酌該等物品並無非法取得之不適當情形，
    且與本案相關之待證事實具有關連性，認適當作為證據，依
    前開刑事訴訟法第15 9條之5 第1 項之規定，應具有證據能
    力而得作為證據。
貳、論罪科刑部分
一、訊據被告對於上揭犯行於本院審理時坦承不諱。且經證人即
    告訴人於警詢、偵查及本院審理中證述在卷，又經證人甲○○及戊○○證述明確。參諸被告於本院審理中坦承：確實騎
    車撞到告訴人，因害怕而騎車離開現場等語（見本院96年3
    月7 日審判筆錄），核與證人戊○○證稱：被告將告訴人撞
    到在地後，原本說要將機車牽到旁邊，但就騎走了等語（見
    警卷、偵查卷第11頁）及證人甲○○證稱：事故後，見到告
    訴人倒地，被告騎車加速騎走，其則騎車跟著，有記下車號
    ，即為車號XWT--615號等語（見警卷、偵查卷第10頁）相符
    。復有高雄市政府警察局交通大隊道路交通事故現場圖、道
    路交通事故調查報告表(一)(二)、談話紀錄表事故、財團法人天
    主教聖功醫院診斷證明書各1 份及現場照片（見警卷第15
    至29頁）附卷可稽。又有於上開事故現場扣案之黑色燈罩1
    個可資佐證，該燈罩亦經被告供承係於事故發生時自其所騎
    乘機車掉落現場等語（見本院96年3 月5 日準備程序筆錄）
    。則被告自白足認與事實相符，堪予採信。基此，足見告訴
    人係遭被告所騎乘之機車撞擊後致傷，而被告肇事後確實知
    悉致告訴人受傷，但仍騎車逃離現場至明。是以，被告騎車
    肇事致人受傷而逃逸之犯行，足堪認定。本件事證明確，應
    依法論科。
二、核被告所為，係犯刑法第18 5之4 肇事逃逸等罪。爰審酌被
    告因騎車粗疏，肇事致告訴人受傷，而告訴人所受傷害非輕
    ，且因而住院治療，被告非僅於肇事後逃逸，復於警詢、偵
    查及本院準備程序中迭次否認犯行，經證人戊○○、甲○○
    於警詢、偵查及本院審理數次證述，其所為犯罪手段及惡性
    均非輕微；惟念被告並無前科紀錄，此有臺灣高等法院被告
    前案紀錄表可按，其素行尚可，於本院審理中坦認犯行，且
    與告訴人以新臺幣（下同）10萬元達成和解，又已給付全部
    款項完畢，有本院96年3 月21日審判筆錄可參，已稍彌補告
    訴人所致損害等一切情狀，量處如主文所示之刑。
三、又依刑法第74條第2 項規定：緩刑之宣告得斟酌情形，命犯
    罪行為人為下列各款之事項：第4 款向公庫支付一定之金額
    。查被告未曾受有期徒刑以上刑之宣告，有臺灣高等法院被
    告前案紀錄表在卷可憑，是被告一時疏失，致罹刑章，現已
    坦承犯行，且雖告訴人受傷非輕，惟已與被告以10萬元達成
    和解，並就傷害部分撤回告訴，已如上述，是被告經此刑事
    追訴、審判之教訓後，應能知所警惕而無再犯之虞，故本院
    認為所宣告之刑，以暫不執行為適當，爰依刑法第74條第1
    項第1 款之規定，併宣告緩刑3 年，令其等於緩刑期間審慎
    行事，以啟自新。復審酌被告家境小康、願意支付3 至5 萬
    元予國庫等情，本院以命被告向國庫支付4 萬元為當，爰依
    刑法第74條第2 項第4 款，命被告應向國庫支付4 萬元。
、不受理部分
一、公訴意旨另以：被告於95年10月17日9 時45分許，駕駛車號
    XWT-615 號重機車沿高雄市○○路南向北行駛，嗣行至大順
    路與武廟路口時，被告本應注意車前狀況，並隨時採取必要
    之安全措施，而依當時之情形，天色良好，車子本身亦無突
    發之狀況，並無不能注意之情形，竟疏於注意車前狀況，適
    有告訴人即被害人丙○○○自大順路與武廟路口之東北角欲
    穿越大順路，被告閃避不及，因而撞倒告訴人，其自身亦人
    車倒地，致告訴人受有左側小腿脛骨開放性粉碎骨折、左側
    骨盆及薦骨骨折、左側第六肋骨骨折等傷害，因認被告係犯
    刑法第284 條第1 項前段過失傷害罪嫌等語。
二、按告訴乃論之罪，告訴人於第一審辯論終結前，得撤回其告
　　訴；又告訴經撤回者，法院應諭知不受理之判決，而不受理
    之判決，得不經言詞辯論為之，此有刑事訴訟法第238 條第
    1 項、第303 條第3 款及第307條定有明文。
三、經查，本件被告所涉過失傷害部分，業檢察官提起公訴，認
    被告係犯刑法第284 條第1 項前段之過失傷害罪，此依同法
    第287 條前段之規定須告訴乃論。茲據告訴人於第一審辯論
    終結前，以雙方已以10萬元達成和解，且經被告當庭給付清
    償完畢，向本院撤回告訴，此業經告訴人陳述在卷，且經載
    明筆錄（見本院96年3 月21日之審判筆錄）。是以，揆諸前
    開說明，應為諭知不受理之判決。
據上論斷，應依刑事訴訟法第299 條第1 項前段、第303 條第3
款，刑法第185 條之4 、第74條第1 項第1 款、第2 項第4 款，
判決如主文。
本案經檢察官乙○○到庭執行職務。
中　　華　　民　　國　　96　　年　　3 　　月　　30　　日
                交通法庭  審判長法  官  唐照明
                                法  官  周宛瑩
                                法  官  洪乙心
以上正本證明與原本無異。
如不服本判決，應於判決送達後10日內，向本院提出上訴狀。
中　　華　　民　　國　　96　　年　　3 　　月　　30　　日
                                書記官  吳良美
中華民國刑法第185條之4
（肇事遺棄罪）
駕駛動力交通工具肇事，致人死傷而逃逸者，處6 月以上5 年以
下有期徒刑。
